【裁判字號】    95,抗,280
【裁判日期】    950419
【裁判案由】    詐欺
【裁判全文】
臺灣高等法院刑事裁定                   95年度抗字第280號
抗  告  人
即自 訴 人  丁○○
被      告  丙○○
            甲○○○
            乙○○
上列抗告人，因自訴被告詐欺案件，不服臺灣台北地方法院中華
民國95年3月9日裁定（95年度自字第24號），提起抗告，本院裁
定如下 ：
    主  文
抗告駁回。
    理  由
一、按自訴之提起，應委任律師行之；自訴人未委任代理人者，
    法院應定期間以裁定命其委任代理人，刑事訴訟法第三百十
    九條第二項、第三百二十九條第二項分別定有明文，此乃法
    定必備之程式。
二、抗告意旨略以：原告因被告丙○○等人詐騙二百二十萬元，
    目前不但要替被告背負巨額債務，還要替被告負龐大利息，
    自己生活已經很苦，根本無力負擔律師費用，原審裁定五日
    內委任律師為自訴代理人，勿說五日就是十五日原告亦無能
    為力，擔負此律師費云云。
三、經查：
（一）按刑事訴訟法關於自訴程序之部分規定，於九十二年一月
      十四修正，同年九月一日施行，修正施行後之刑事訴訟法
      增定第三百十九條第二項：「自訴之提起應委任律師行之
      。」之規定，採強制委任律師為代理人之自訴制度，主要
      目的亦係在保護被害人權益，因本法第一百六十一條、第
      一百六十三條等條文修正施行後，刑事訴訟改以「改良式
      當事人進行主義」為原則，在強調自訴人舉證責任之同時
      ，若任由無相當法律知識之被害人自行提起自訴，無法為
      適當之陳述，極易敗訴，是立於平等及保障人權之出發點
      ，並避免自訴人濫行自訴或不重視其訴訟，特增設該條項
      之規定，使於公訴案件中，檢察官在審判期日所得為，例
      如論告、辯論等訴訟行為，均應委由與檢察官同具相當法
      律知識之律師所任之自訴代理人為之。此觀諸前揭修正之
      刑事訴訟法第三百十九條第二項之立法意旨自明。
（二）揆諸前揭之說明，本件抗告人係向原審法院即台灣台北地
      方法院自訴丙○○等人詐欺案件，經原審法院裁定命五日
      內其補正委任律師為代理人，本院經核於法洵無違誤（惟
      原裁定贅引刑事訴訟法第343條及273條第6項暨誤將被告
      丙○○載為被告紀顥瞱，特此補正）。抗告人執上開抗告
      意旨，為無理由，應予駁回。
（三）另抗告人雖經本院駁回其抗告，但此形式上裁定，並無實
      質上確定力，抗告人仍得另行據此向檢察官提出告訴、告
      發等公訴程序，併予敘明。
四、據上論結，應依刑事訴訟法第412條，裁定如主文。
中    華    民    國    95    年    4     月    19    日
                  刑事第十四庭審判長法  官  蘇隆惠
                                    法  官  林瑞斌
                                    法  官  林秀鳳
以上正本證明與原本無異。
不得抗告。
                                    書記官  耿鳳君
中    華    民    國    95    年    4     月    20    日


司法院資訊處製作；財團法人民間司法改革基金會備份。
